臺灣高等法院高雄分院刑事判決　　　　　96年度上訴字第97號
上　訴　人　臺灣高雄地方法院檢察署檢察官
被　　　告　乙○○
上列上訴人因被告違反著作權法案件，不服臺灣高雄地方法院95
年度訴字第2566號中華民國95年11月30日第一審判決（起訴案號
：臺灣高雄地方法院檢察署95年度調偵字第420 號），提起上訴
，本院判決如下：
    主  文
上訴駁回。
    理  由
一、公訴意旨略以：被告乙○○係址設高雄縣鳳山市○○○路16
    號「大鼎電器行」之負責人，明知如附表編號1 至19號所示
    「真愛無後悔」等19首歌曲，係告訴人豪記影視唱片有限公
    司（下稱豪記公司）享有著作財產權之音樂著作，非經豪記
    公司之同意或授權，不得擅自重製，詎被告竟意圖銷售而基
    於侵害告訴人豪記公司所享有前開音樂著作財產權之概括犯
    意，連續自民國94年9 月至同年12月29日下午5 時30分許經
    查獲止之某時間，未經告訴人豪記公司之同意或授權，重製
    如附表所示上揭19首歌曲至其所有之電腦主機硬碟內。復於
    不詳之時間，將上揭電腦硬碟內前開19首歌曲重製下載至被
    告向八千國際企業有限公司（下稱八千國際公司）所購買之
    音圓牌電腦伴唱機硬碟內。又意圖散佈以每台新臺幣（下同
    ）22,500元之價格，將上開電腦伴唱機隨機附贈盜版灌歌硬
    碟及歌單，公開陳列在被告所經營之「大鼎電器行」內。嗣
    於94年12月29日下午5 時30分許，經警前往「大鼎電器行」
    搜索，當場扣得音圓牌伴唱機1 台（含遙控器1 支、AV端子
    1 組、電源線1 條）、歌本3 本、電腦主機1 台、估價單6
    份等情。因認被告違反著作權法第91條第2 項、第91條之1
    第2 項罪嫌。
二、證據能力部分：
  (一)證人丙○○於警詢中之陳述，因與審判中陳述大致相符，被
    告復明白表示不同意其在警詢中陳述作為證據，依法不得為
    證據。
  (二)證人黃俊郎於偵查中在檢察官前所為陳述，已經依法具結，
    並無顯不可信之特別情況，復於偵查中經被告在場表示意見
    ，被告於第一審法院及本院審理中均未聲請傳訊該證人，足
    認無意行使其對質詰問權，是其在偵查中陳述，自得為證據
    。
三、按犯罪事實應依證據認定之，無證據不得認定其犯罪事實；
    又不能證明被告犯罪者，應諭知無罪之判決，刑事訴訟法第
    15 4條第2 項及第301 條第1 項前段分別定有明文。另按刑
    事訴訟法上所謂認定犯罪事實之證據，係指足以認定被告確
    有犯罪行為之積極證據而言，如未能發現相當證據或證據不
    足以證明，自不能以推測或擬制之方法，以為裁判基礎（最
    高法院29年度上字第3105號及40年度台上字第86號判例參照
    ）。而認定不利於被告之事實，須依積極證據，苟積極證據
    不足為不利被告之認定時，即應為有利於被告之認定，更不
    必有何有利之證據（最高法院30年度上字第816 號判例參照
    ）。
四、檢察官認被告涉犯上開犯行，無非係以被告明知如附表所示
    之歌曲，係告訴人享有著作財產權之音樂著作，竟連續先將
    之重製於所有之電腦主機硬碟內，再重製於其向八千國際公
    司所購買之音圓牌電腦伴唱機硬碟內，嗣並意圖散布而公開
    陳列於所經營之「大鼎電器行」內，資為論罪依據。訊據被
    告堅決否認有何上開犯行，辯稱：扣案音圓牌電腦伴唱機係
    向八千國際公司購買，伊未將如附表所示之歌曲重製在伴唱
    機內。再者，扣案伴唱機並未開箱，伊不知亦無法檢查伴唱
    機內之歌曲；至於電腦主機內只有歌曲目錄，並無歌曲等語
    。經查：
  (一)高雄市政府警察局鼓山分局員警於94年12月29日下午，持搜
    索票前往被告所經營之「大鼎電器行」（址設高雄縣鳳山市
    ○○○路16號），實施搜索，當場扣得音圓牌伴唱機1 台（
    含遙控器1 支、AV端子1 組、電源線1 條）、歌本3 本（其
    中2 本係隨扣案伴唱機附贈之黑色歌本，外觀標有音圓國際
    點歌目錄集之字樣。其中1 本係淺藍色活頁紙夾歌本，為被
    告所持有）、電腦主機1 台、估價單6 份。另扣案音圓牌伴
    唱機內載有如附表所示之歌曲，而該歌曲係告訴人豪記公司
    享有著作財產權之音樂著作等情。有搜索票、搜索扣押筆錄
    、扣押物品目錄表、扣押物品收據、查獲相片、估價單、著
    作財產權資料及檢察事務官勘驗筆錄附卷可稽（詳警卷第13
    頁至第24頁、第27頁至第29頁、第44頁以下；95年度調偵字
    第420 號偵查卷第5 頁），且為被告及其辯護人列為不爭執
    事項（詳第一審法院卷第78頁倒數第8 行以下）。是此部分
    之事實，應堪認定。
  (二)又扣案被告所有電腦主機硬碟內，雖載有「紅紅的酒」、「
    思想枝」等歌曲目錄之事實，此有電腦翻拍照片附卷可參（
    詳警卷第22頁）。被告就此部分則辯稱：該電腦檔案只有歌
    曲目錄，並無歌曲等語。而證人即豪記公司職員丙○○在本
    院審理中，雖證稱：當天我會同警方執行搜索，有發現兩個
    部分，第一個部分是在他的電腦主機裡面，有音樂檔案，該
    檔案沒有辦法用一般的播放軟體播放，必須把音樂檔案烤貝
    成光碟或磁碟片，再把它灌到音圓的機器裡面，才可以經由
    音圓的機器把歌曲顯現出來，但是每一個電腦檔案每一首歌
    有兩個檔名，主檔名相同，副檔名不同，可以經由其中一個
    檔案，可以看到那些歌曲的名稱、作詞、作曲者，電腦主機
    裡面有發現歌單，仿冒的歌頁，裡面有也侵犯我們的歌曲，
    我們是經由歌頁號碼，伴唱機有點歌號碼，經由號碼核對歌
    檔，發現電腦檔案確實有存在歌曲，第二個部分發現音圓牌
    電腦伴唱機，裡面有未經我們公司授權的重製歌曲等語（見
    本院卷第54頁），惟其同時亦證稱：電腦主機本身軟體系統
    不一樣，他們的格式與豪記公司的伴唱機不同，當初做這些
    歌曲出來的時候，已經經過轉檔的程序，經過轉檔之後，只
    能應用在個別的伴唱機上面，才可以播放，要不然我們只能
    看到電腦檔案等語（見本院卷第55頁）。足見其當時並未開
    啟該電腦檔案播放，以確定該檔案內是否確有重製之歌曲。
    又觀之上開照片，該電腦硬碟所顯示之螢幕畫面，僅記載上
    開歌曲目錄名稱，所顯示者僅有前開二首歌曲與豪記公司有
    關，而非附表之全部19首歌曲，亦無該歌曲之撥放或下載檔
    案，可供重製。嗣檢察事務官勘驗前開電腦主機，發現該主
    機硬碟業已損壞，無法使用，亦有檢察事務官勘驗筆錄附卷
    可稽（詳95年度調偵字第420 號偵查卷第5 頁）。準此，就
    現存之卷內證據資料而言，尚無證據證明扣案電腦主機內，
    載有如附表所示歌曲之音樂撥放檔案，且警員實施搜索時，
    亦未查扣該歌曲之音樂視聽光碟及其他重製設備，自不能僅
    因該電腦主機硬碟內，載有歌曲目錄名稱，即推認被告先將
    如附表所示之音樂著作，重製於所有之電腦主機硬碟內，再
    重製於其向八千國際公司所購買之音圓牌電腦伴唱機硬碟內
    。
  (三)再者，扣案歌本3 本，其中2 本係隨扣案伴唱機附贈之黑色
    歌本，外觀標有音圓國際點歌目錄集之字樣。其中1 本係淺
    藍色活頁紙夾歌本，為被告所持有，已如前述。又經第一審
    法院於準備程序當庭勘驗上開歌本，勘驗結果為：「扣案
    黑色歌本2 本上面標有音圓國際點歌目錄集，均為111 頁。
    該2 本點歌目錄集第1 頁至74頁（每1 頁均有正反面）歌本
    上方中間處均標有音圓國際字樣，歌本正中央處亦出現音圓
    國際字樣，第75頁至第111 頁（每1 頁均有正反面）之歌本
    目錄，就未出現前面之音圓國際字樣。扣案淺藍色活頁紙
    夾共有43頁，封面及內頁均未載有音圓國際字樣，雖然其中
    各頁曾出現多張，並非全為1 張，但是多張部分歌曲內容均
    為相同，是1 張複印多張。經勘驗淺藍色活頁紙夾歌本目
    錄與扣案黑色歌本2 本第75頁以下之歌曲目錄，其中淺藍色
    活頁紙夾第1 、2 頁與黑色歌本75頁正面、反面的歌曲均為
    相同。黑色歌本第76頁起與淺藍色活頁紙夾第3 頁起之歌曲
    目錄單，編頁均為不同。且黑色扣案歌本第76頁起，上方正
    中央處，均會出現自製歌曲5-7 集、台語歌曲、國語歌曲、
    客家歌曲、英文歌曲、日文歌曲、廣東歌曲、聖歌歌曲、道
    教歌曲、佛教歌曲及山地歌曲等字樣。但淺藍色活頁紙夾部
    分均未出現上開字樣。另黑色扣案歌本第77頁以下，正下方
    左下角會出現KAI-DONG字樣；右下角出現94.4.10 等字樣。
    但淺藍色活頁紙夾均未出現上開字樣，僅出現自製歌曲、適
    用各大廠牌伴唱機等字樣。扣案黑色歌本第77頁以下，均會
    出現類似花朵之浮水印。但淺藍色活頁紙夾部分均未出現該
    浮水印。淺藍色活頁紙夾與扣案黑色歌本目錄均是以Ａ4 紙
    張製作」，有該勘驗筆錄附卷可參（詳第一審法院卷第87頁
    至第89頁）。職此，如扣案音圓牌電腦伴唱機內所載如附表
    所示之音樂著作，係由被告購買該伴唱機後所重製，則該歌
    曲應非扣案伴唱機內之原有歌曲，被告為便於消費者選歌，
    應會另行複製新重製歌曲之目錄，而該新增歌曲目錄應會與
    被告所持有之淺藍色活頁紙夾內之歌曲目錄相同。然被告持
    有之淺籃色歌本與扣案伴唱機附贈之黑色歌本，除均為A4紙
    張外，不論浮水印、歌曲編排內容、歌曲目錄上之區別字樣
    ，均有明顯不同，業經第一審法院勘驗如前。且警員實施搜
    索時，亦未查扣與扣案黑色歌本目錄相同格式之目錄。是縱
    使被告持有之淺藍色活頁紙夾歌曲目錄上，載有如附表所示
    之歌曲名稱，亦無法認定如附表所示之音樂著作，係被告於
    購買扣案伴唱機後，自行重製於該伴唱機內。
  (四)另扣案前開音圓牌電腦伴唱機，係被告於94年12月28日向八
    千國際公司購入等情，業據證人即八千國際公司業務員黃俊
    郎於偵查中證陳明確（詳95年度偵字第1624號偵查卷第17頁
    第4 行至第5 行），並有被告提出之估價單附卷足憑（詳第
    一審法院卷第75頁）。而上開伴唱機於94年12月29日被查獲
    後，其封口係有貼膠帶，並未拆封，此業經證人丙○○及查
    獲警察甲○○在本院審理中證述明確（見本院卷第54頁、第
    57頁）；證人丙○○雖又供稱：被告有可能將原來之封條拆
    掉，並將豪記公司之歌曲非法重製於伴唱機後，再重新貼上
    封條等語，惟此係其個人推測之詞，在無其他積極證據證明
    情況下（如裝存伴唱機之紙箱上留有拆除膠帶痕跡，或有重
    覆貼上膠帶痕跡），尚難以其個人推測之詞，認定被告有將
    封條除去，並將豪記公司之歌曲非法重製於伴唱機後，再重
    新貼上封條情形存在。是由於警方查獲上開伴唱機時，該機
    組仍未拆封，則被告如何將如附表所示之音樂著作，重製於
    該伴唱機內。況本件扣案伴唱機係由被告向八千國際公司購
    入，並非由被告自行生產後包裝，被告既身為下游業者，復
    未於查獲前開拆包裝，測試伴唱機內是否載有如附表所示之
    音樂著作，尚難認被告知悉上開情事。因此，被告既不知伴
    唱機內，載有如附表所示之音樂著作，其將上開伴唱機及附
    贈物品置於所經營之店內，亦難論以明知係重製物而意圖散
    布而公開陳列犯行。此外，檢察官雖認起訴之範圍，尚包括
    被告之前已賣出之音圓牌電腦伴唱機5 台，惟因該伴唱機並
    未扣案，無法確認該機組內，另載有如附表所示之音樂著作
    ，且檢察官就此復未舉證證明之，故此部分之連續重製、意
    圖散布而公開列犯行，亦屬不能證明。
  (五)從而，檢察官提出之證據，尚不足以證明被告有違反著作權
    法第91條第2 項、第91條之1 第2 項等罪嫌。且復查無其他
    積極證據足資證明被告有檢察官所指之前開犯行，被告被訴
    罪自屬不能證明。
五、原審因而以不能證明被告犯罪，而為被告無罪之諭知，核無
    違誤；檢察官循告訴人豪記唱片影視有限公司具狀請求上訴
    意旨，猶執前詞，指摘原判決不當，為無理由，應予駁回。
據上論斷，應依刑事訴訟法第368 條，判決如主文。
本案經檢察官方娜蓉到庭執行職務。
中　　華　　民　　國　　96　　年　　3 　　月　　13  　日
                  刑事第三庭    審判長法  官　周賢銳
                                      法  官  范惠瑩
                                      法  官  黃仁松
以上正本證明與原本無異。
如不服本判決應於收受本判決後10日內向本院提出上訴書狀，其
未敘述上訴理由者，並得於提起上訴後10日內向本院補提理由書
狀（均須按他造當事人之人數附繕本）「切勿逕送上級法院」。
中　　華　　民　　國　　96　　年　　3 　　月　　13  　日
　　　　　　　　　　　　　　　　　　　書記官  馬蕙梅
附表
　┌──┬─────────┬────────────┐
　│編號│歌曲名稱　　　　  │ 著 作權人　　　　　    │
　├──┼─────────┼────────────┤
　│1　 │真愛無後悔　　　  │豪記影視唱片有限公司    │
　├──┼─────────┼────────────┤
　│2　 │真愛只有你　　　  │豪記影視唱片有限公司    │
　├──┼─────────┼────────────┤
　│3　 │恨抹落心　　　　  │豪記影視唱片有限公司    │
　├──┼─────────┼────────────┤
　│4　 │夜總會　　　　　  │豪記影視唱片有限公司    │
　├──┼─────────┼────────────┤
　│5　 │傷心戀情　　　　  │豪記影視唱片有限公司    │
　├──┼─────────┼────────────┤
　│6 　│疾情誰人知　　　  │豪記影視唱片有限公司    │
　├──┼─────────┼────────────┤
　│7 　│堅持　　　　　　  │豪記影視唱片有限公司    │
　├──┼─────────┼────────────┤
　│8 　│送行　　　　　　  │豪記影視唱片有限公司    │
　├──┼─────────┼────────────┤
　│9 　│世間事　　　　　  │豪記影視唱片有限公司    │
　├──┼─────────┼────────────┤
　│10　│意難忘　　　　　  │豪記影視唱片有限公司    │
　├──┼─────────┼────────────┤
　│11　│紅紅的酒　　　　  │豪記影視唱片有限公司    │
　├──┼─────────┼────────────┤
　│12　│再會啦! 再會　　  │豪記影視唱片有限公司    │
　├──┼─────────┼────────────┤
　│13　│媽媽的背影　　　  │豪記影視唱片有限公司    │
　├──┼─────────┼────────────┤
　│14　│故鄉的地圖　　　  │豪記影視唱片有限公司    │
　├──┼─────────┼────────────┤
　│15　│對妳這段情　　　  │豪記影視唱片有限公司    │
　├──┼─────────┼────────────┤
　│16　│風箏　　　　　　  │豪記影視唱片有限公司    │
　├──┼─────────┼────────────┤
　│17　│思相枝　　　　　  │豪記影視唱片有限公司    │
　├──┼─────────┼────────────┤
　│18　│蝴蝶夢　　　　　  │豪記影視唱片有限公司    │
　├──┼─────────┼────────────┤
　│19　│換帖　　　　　　  │豪記影視唱片有限公司    │
　└──┴─────────┴────────────┘
